【裁判字號】    90,交簡上,98
【裁判日期】    920519
【裁判案由】    公共危險
【裁判全文】
臺灣臺北地方法院刑事判決                          九十年度交簡上字第九八號
    上  訴  人
    即  被  告  乙○○
    選任辯護人  丙○○律師
                劉昱劭律師
右上訴人因公共危險案件，不服本院台北簡易庭九十年度北交簡字第一五九九號中華
民國九十年六月二十九日第一審判決（聲請簡易判決處刑書案號：九十年度偵字第七
六四八號）提起上訴，本院管轄之第二審合議庭判決如左：
    主  文
上訴駁回。
    事  實
一、乙○○於民國九十年三月二十一日凌晨，於飲用酒類已達於不能安全駕駛動力交
    通工具之程度後，仍駕駛車號ＣＮ─七九九七號自用小客車自台北市○○○路、
    復興北路口附近出發行駛，嗣於同日凌晨一時二十六分許，在行經台北市○○○
    路與林森北路口處為警查獲，經測試其呼氣中酒精濃度達每公升零點六一毫克。
二、案經台北市政府警察局中正第二分局報請台灣台北地方法院檢察署檢察官聲請簡
    易判決處刑。
    理  由
一、訊據被告乙○○固不否認其於前開時地飲用酒類後駕駛自用小客車行駛，嗣經警
    查獲且測得其呼氣中酒精濃度達每公升零點六一毫克之事實，惟辯稱：(一)刑法第
    一百八十五條之三應屬具體危險犯之規定，因此必須審酌危險狀態是否已經出現
    ，以免違背罪行法定主義；現行呼氣中酒精濃度達每公升零點五五毫克即認定屬
    不能安全駕駛之做法，僅屬行政機關決議，原不能拘束法院，否則不啻為空白刑
    法；(二)人體受酒精刺激，反應原本不同，因此更應審酌其他客觀事實加以判斷，
    例如台灣高等法院九十年度交上易字第七二號判決即採此見解，而依據(1)警員即
    證人甲○○於訊問時之證詞，可知被告被查獲時神智情形與平時無異、(2)警員在
    刑法一百八十五條之三案件測試觀察紀錄表上勾選「多話」並非指被告精神受到
    酒精影響、及(3)被告於警詢時稱喝酒對開車有影響僅為一般描述而非自白等情，
    可知並無任何客觀證據得佐證被告不能安全駕駛，因此應為無罪之諭知云云，然
    查：
  (一)按刑法第一百八十五條之三所規定服用酒類，不能安全駕駛動力交通工具而駕駛
    者，應負刑事責任之立法目的，係因為整體社會利益可能遭到違規者的傷害，因
    此不必等到違規行為引起具體危險狀態，就用刑法手段介入，以強化一般預防功
    能，換言之，本法條之規定乃藉抽象危險犯之犯罪構成要件，對法益作前置性保
    護，而非具體危險犯之規定，此與刑法第一百八十五條「致生往來之危險者」等
    以具體危險情狀為客觀構成要件之立法方式，並非相同。申言之，「不能安全駕
    駛」係抽象危險構成要件，用以描述行為人個人之抽象危險行為，如屬符合即犯
    刑法第一百八十五條之三之罪，而毋庸再審酌該行為人之行為是否確實已引起公
    共危險。是以被告辯稱該刑法一百八十五條之三罪為具體危險之規定，而應審酌
    有無公共危險情狀確實發生云云，顯有誤會。
  (二)次查，而所謂不能安全駕駛之認定，並無一定之數值可供界定，而係由法院以一
    般社會通念之客觀標準，足生公共危險時即足。經查，目前行政機關所取締酒後
    駕車之參考標準，係依法務部於八十八年五月十日邀集司法院刑事廳、交通部、
    行政院衛生署、內政部警政署及中央警察大學等機關開會，所為凡呼氣酒精濃度
    逾每公升含０．五五毫克時，即屬不能安全駕駛之決議，上開會議決議本身固僅
    屬檢警取締酒後駕車之參考，尚無拘束法院之效力，惟：(1)上開會議決議所採之
    標準，係參考美國、德國及日本等國家所進行之酒精濃度與精神狀態之測試實驗
    ，亦即，各項實驗均發現凡呼氣中酒精濃度達每公升０．五五毫克時，就人之生
    理方面，已產生視覺反應遲鈍、影像不能集中、同時不能看清前方路況及車旁照
    後鏡等狀況，及駕駛能力已受有影響、肇事率已為一般正常人之十倍之事實，則
    以呼氣中酒精濃度逾每公升０．五五毫克作為判定駕駛人能否安全駕駛之標準，
    係有科學上之證明；(2)另行為人飲酒後如其呼氣酒精濃度達於每公升０．五毫克
    時，即有反應較慢、感覺減低並影響駕駛中度之中毒症狀，此另有行政院國軍退
    除役官兵輔導委員會台北榮民總醫院八十八年八月五日（八八）北總內字第二六
    八六八號函一紙附本院卷可稽，且行為人飲酒後其呼氣中酒精濃度如已達於每公
    升０．五五毫克，其肇事率為一般未飲酒者之十倍，此亦有中央警察大學交通學
    系暨交通管理研究所教授蔡中志之研究報告一紙附本院卷可憑，此亦均足佐證前
    述科學證明之真實，而得作為本院判斷之依據，易言之，本院並非遵循上開決議
    而作認定，而係依據該決議所具有之科學證據為基礎而作認定，此時酒側值之多
    寡，係屬判斷是否構成不能安全駕駛之證據要素。從而，被告辯稱如法院逕以上
    開決議作為有罪無罪之區別標準，即屬空白刑法云云，亦屬無據。
  (三)被告既對其酒後駕車、及遭警查獲時呼氣中酒測濃度為每公升零點六一毫克等情
    有所自白、且前述自白亦有卷附酒精濃度測試單可為佐證之情形下，揆諸前述說
    明，即可依據被告呼氣中酒精濃度達每公升零點六一毫克之事實作為證據，認定
    被告駕車行駛時已達不能安全駕駛之程度，而犯刑法第一百八十五條之三之罪。
  (四)被告雖復辯稱每人體質不同，因此單以呼氣中之酒精濃度超過每公升零點五五毫
    克之事實，並不能推知被告不能安全駕駛，然抽象危險犯之立法目的之一，原本
    即在減輕追訴機關舉證之困難，以使刑法規定具有實用性，是以在刑法理論上只
    要行為人之行為符合抽象構成要件已足，而不能舉證推翻之，則被告前述所辯，
    因誤解抽象危險犯之本質，顯屬無據。況縱能由被告舉證推翻之，其前述辯稱：
    (1)由警員即證人甲○○於訊問時之證詞，可知被告被查獲時神智情形與平時無異
    、(2)警員在刑法一百八十五條之三案件測試觀察紀錄表上勾選「多話」並非指被
    告精神受到酒精影響、及(3)被告於警詢時稱喝酒對開車有影響僅為一般描述而非
    自白云云，亦均不能做為其無罪之依據，蓋：血液中酒精濃度對安全駕駛能力之
    影響程度，原本即難由行為人之外表加以觀察，行為人本身也難以察覺（此亦為
    刑法第一百八十五條之三以抽象危險犯方式立法之原因之一），因此，不論警員
    查獲時之觀察結果為何、警員在刑法第一百八十五條之三案件測試觀察紀錄表上
    如何勾選、行為人如何判斷自己安全駕駛動力交通工具之能力，在證據能力上評
    價上亦均遠低於酒測值之證據能力，換言之，警察於查獲酒醉駕車之行為時，如
    有發現任何不能安全駕駛之跡象，雖可作為該行為人已達不能安全駕駛程度之佐
    證，但在警察未發覺任何不能安全駕駛之跡象下，或在行為人自認安全駕駛無虞
    之情形下，卻均不足以作為有利於行為人之佐證，進而推翻由酒側值所證明之事
    實。是以被告此部份所辯，亦屬無據，附此敘明。
  (五)綜上所述，被告所辯均不足採，其服用酒類，不能安全駕駛動力交通工具而駕駛
    之犯行，足以認定。
二、核被告所為，係犯刑法第一百八十五條之三醉態駕駛罪。原審以被告前開犯行之
    事證明確，依刑法第一百八十五條之三、第四十一條第一項前段、及罰金罰鍰提
    高標準條例第二條之規定，量處被告拘役三十日，並諭知易科罰金之折算標準，
    其認事、用法及量刑均尚稱妥適，被告提起本件上訴，並無理由，自應將其上訴
    駁回。
據上論斷，應依刑事訴訟法第四百五十五條之一第一項、第三項、第三百六十八條，
判決如主文。
本案經檢察官黃東焄到庭執行職務
中      華      民      國    九十二    年      五      月     十九     日
                                    臺灣臺北地方法院交通法庭
                                        審判長法  官  劉壽嵩
                                              法  官  洪文慧
                                              法  官  林鴻達
右正本證明與原本無異。
本判決不得上訴。
                                              書記官  石幸代
中      華      民      國    九十二    年      五      月     十九     日


司法院資訊處製作；財團法人民間司法改革基金會備份。
